臺灣橋頭地方法院民事判決　　　　　　110年度旗簡字第227號
原　　　告　湯榮山　
　　　　　　湯文章　
兼
上二人共同
訴訟代理人　湯文典　
被　　　告　財政部國有財產署南區分署

法定代理人　黃莉莉　
上列當事人間請求確認地上權登記請求權存在事件，本院判決如
下：
    主      文
原告之訴駁回。
訴訟費用由原告負擔。
    事實及理由
一、原告主張：訴外人湯天賜自民國35年10月1 日起，即以行使
    地上權之意思，在坐落高雄市○○區○○段0 ○0 地號土地
    （下稱系爭土地）上興建房屋供全家居住，並在系爭土地上
    耕作，湯天賜去世後，前揭建物由原告繼承，是以，湯天賜
    與原告前後占有使用系爭土地迄今已超過75年，依民法第77
    2 條準用同法第769 、770 條規定，原告應已時效取得地上
    權，並得請求登記為系爭土地地上權人。又系爭土地所有權
    人吳媽西已去世，且無人繼承，原告已向臺灣高雄少年及家
    事法院（下稱高雄少家法院）聲請選任財政部國有財產署南
    區分署（下稱國財署）為吳媽西之遺產管理人。爰依民事訴
    訟法第247 條規定提起本訴。聲明：（一）確認原告對系爭
    土地有地上權之登記請求權存在。（二）被告應容忍原告就
    系爭土地於原告共同傳造平房建物及耕作農作權坐落面積範
    圍內，協同辦理地上權設定登記。
二、按原告之訴，依其所訴之事實，在法律上顯無理由者，法院
    得不經言詞辯論，逕以判決駁回之，民事訴訟法第249 條第
    2 項定有明文。而所謂原告之訴，依其所述之事實，在法律
    上顯無理由者，係指依原告於訴狀內記載之事實觀之，在法
    律上顯然不能獲得勝訴之判決者而言。又按設定地上權係法
    律上處分行為中之物權行權，非所有權人或有處分權人方得
    為之，合先敘明。
三、經查，原告主張國財署為吳媽西為遺產管理人，並於110 年
    10月25日以之為被告提起本訴，惟系爭土地登記所有權人為
    吳媽西，有土地建物查詢資料可稽（本院卷第39頁）；原告
    於同年11月10日具狀亦自陳渠等於同月9 日始具狀向高雄少
    家法院聲請選任財產署為吳媽西之遺產管理人，有聲請狀可
    查（本院卷第43至48頁），顯見國財署現仍非吳媽西之遺產
    管理人，國財署對於系爭土地自無處分權存在。國財署既非
    系爭土地所有權人，對於系爭土地又無處分權存在，原告依
    民事訴訟法第247 條規定，請求如訴之聲明所示，在法律上
    顯然不能獲得勝訴之判決，爰依前揭規定，不經言詞辯論，
    逕以判決駁回原告之訴。
四、訴訟費用負擔之依據：民事訴訟法第78條。 
中    華    民    國   110    年    11    月    25    日
                  旗山簡易庭  法      官  呂明龍
以上正本係照原本作成。
如不服本判決，應於送達後20日內，向本院提出上訴狀並表明上
訴理由，如於本判決宣示後送達前提起上訴者，應於判決送達後
20日內補提上訴理由書（須附繕本）。
中    華    民    國   110    年    11    月    25    日
                              書  記  官  潘維欣